【裁判字號】    98,交聲,14
【裁判日期】    980818
【裁判案由】    交管條例聲異
【裁判全文】
臺灣板橋地方法院交通事件裁定          98年度交聲字第14號
原處分機關  交通部公路總局臺北區監理所
異  議  人
即受處分人  甲○
上列受處分人因違反道路交通管理處罰條例案件，對於交通部公
路總局臺北區監理所民國97年12月5 日所為之處分（原處分：北
監營裁字裁40-C00000000號），聲明異議，本院裁定如下：
    主  文
原處分撤銷。
甲○汽車駕駛人駕駛汽車肇事致人受傷，未即採取救護措施及依
規定處置，並通知警察機關處理，任意移動肇事汽車，處罰鍰新
臺幣仟元。
    理  由
一、原處分意旨略以：本件異議人即受處分人甲○於民國97年10
    月10日22時30分許，駕駛車號776-CE號營業小客車沿臺北縣
    土城市○○路○ 段行駛，行經該路段14號前時，所駕車輛與
    前方同向由乙○○騎乘之車號RJD-900 號輕型機車發生擦撞
    ，致乙○○倒地受傷，惟異議人駕車肇事致人受傷後竟逃離
    現場，經臺北縣政府警察局土城分局員警開立舉發違反道路
    交通管理事件通知單予以舉發，異議人不服提出申訴，原處
    分機關認異議人確有駕車肇事致人受傷而逃逸之違規情形，
    於97年12月5 日開立北監營裁字裁40-C00000000號違反道路
    交通管理事件裁決書，依道路交通管理處罰條例第62條第4
    項規定，裁處異議人罰鍰新臺幣（下同）6 千元，並吊銷駕
    駛執照1 年等語。
二、聲明異議意旨略以：本件車禍發生後，異議人立即下車查看
    被害人乙○○之傷勢，並告知會負全責，因當時交通繁忙，
    且異議人家住附近，異議人即告訴乙○○要先去停車再回來
    送她就醫，經乙○○同意後，異議人才離開現場去停車，並
    回家拿提款卡，但15至20分鐘後異議人回到現場時，乙○○
    已被送醫不在現場，異議人到隔天才知道有善心人士報警，
    且被害人已經被送到醫院，異議人沒有肇事逃逸的意思，爰
    聲明異議等語。
三、經查：
  (一)本件異議人辯稱：伊在車禍發生後有下車查看被害人乙○○
    之傷勢，並徵得被害人同意始離開現場去停車，停好車後因
    為身上沒有錢，伊就回家拿提款卡，並由女友戴妙如陪同一
    起回到現場，惟回到現場時被害人已經送醫等語，核與證人
    乙○○於本院審理時到庭具結證稱：車禍發生地點就在伊家
    樓下，發生車禍後，異議人有下車來看伊，扶伊到旁邊坐，
    伊當時腰很痛，之後異議人說要去停車，因為伊鄰居有幫伊
    記下車牌，所以伊就說好，異議人就離開現場，不久後伊就
    被救護車送去醫院，所以伊不知道異議人事後有無回到現場
    等語（見本院98年2 月19日訊問筆錄），及證人戴妙如於本
    院審理時到庭具結證稱：伊是異議人的女友，本件車禍發生
    時，伊在臺北縣土城市○○街10號5 樓家裡，當晚10點半左
    右異議人回到家裡跟伊說在路口有撞到人，叫伊陪他一起過
    去，要送人家去醫院，拿了伊的提款卡後，伊和異議人就出
    門走路過去，車禍發生地點在明德路，離延安街住處很近，
    但回到車禍現場時沒有看到被害人或警察，也沒有看到有人
    在圍觀等語（見同上訊問筆錄）相符，是異議人於肇事後既
    有下車查看被害人傷勢，並在徵得被害人同意後始暫時離開
    現場，事後復曾回到現場，堪認其並無肇事逃逸之意思及行
    為，原處分機關依道路交通管理處罰條例第62條第4 項規定
    ，裁處異議人罰鍰6 千元，並吊銷駕駛執照1 年，尚有未洽
    。
  (二)再按汽車駕駛人駕駛汽車肇事致人受傷或死亡者，應即採取
    救護措施及依規定處置，並通知警察機關處理，不得任意移
    動肇事汽車及現場痕跡證據，違反者處3 千元以上9 千元以
    下罰鍰。但肇事致人受傷案件當事人均同意時，應將肇事汽
    車標繪後，移置不妨礙交通之處所。道路交通管理處罰條例
    第62條第3 項定有明文。準此，異議人於本件車禍發生後，
    應立即採取救護措施及依規定處置，並通知警察機關處理，
    不得任意移動肇事汽車，縱使被害人乙○○已同意移車，亦
    應先將肇事汽車標繪後，始得移置其他處所。查本件車禍發
    生後，異議人並未保留肇事現場原狀等待警方到場繪測，亦
    未標繪肇事汽車位置，即先行將肇事汽車駛離現場，有道路
    交通事故現場圖1 份、現場照片4 張附卷可稽，顯已違反道
    路交通管理處罰條例第62條第3 項之規定，自應依該條項規
    定處罰。
四、綜上所述，異議人確有駕駛汽車肇事致人受傷，未即採取救
    護措施及依規定處置，並通知警察機關處理，任意移動肇事
    汽車之違規行為，應依道路交通管理處罰條例第62條第3 項
    規定予以罰鍰。原處分機關誤依該條例第62條第4 項規定裁
    處罰鍰並吊銷駕駛執照1 年，於法尚有不合，故異議人以其
    並無肇事逃逸情形為由聲明異議，非無理由，本院自應撤銷
    原處分機關之前開處分，並斟酌異議人移動肇事汽車之違規
    情節尚屬輕微，及參考違反道路交通管理事件統一裁罰基準
    表所定裁罰基準等一切情狀，依道路交通管理處罰條例第62
    條第3 項規定，諭知異議人如主文第2 項所示之處罰，以期
    適法。
五、依道路交通案件處理辦法第20條前段，裁定如主文。
中    華    民    國    98    年    8     月    18    日
                        交通法庭  法  官  楊筑婷
上列正本證明與原本無異。
如不服本裁定，應於裁定送達後五日內敘明抗告理由，向本院提
出抗告狀。
                                  書記官  林怡君
中    華    民    國    98    年    8     月    18    日


司法院資訊處製作；財團法人民間司法改革基金會備份。
